# 陈老师，孙公司超额亏损合并报表中如何处理？

提问人：GX1997 时间：2010-03-24 18:50:18
A公司为B公司的母公司，B公司为C公司的母公司，如果当期C公司发生超额亏损，在未签订协议规定谁承担的情况下，是由B公司全额承担超额亏损的。那么，在A合并B公司报表时，是全额承担C公司的超额亏损，还是按对B公司的股权比例来承担呢？

回答人：chenyiwei
个人理解，准则规定的“公司章程或协议未规定少数股东有义务承担的，该项余额应当冲减母公司的所有者权益。该子公司以后期间实现的利润，在弥补了由母公司所有者权益所承担的属于少数股东的损失之前，应当全部归属于母公司的所有者权益”表明，无论是否存在中间层控股公司，这部分孙公司的超额亏损在母公司合并报表中均应全部冲减归属母公司股东的股东权益，不能冲减母公司合并报表上的少数股权，也就是子公司的少数股东不承担该项超额亏损。 试想一下，如果合并报表采用母公司和所有子孙公司一次性合并的方式编制，而不是先编制子公司合并报表再来合并到更高层次，这时孙公司的超额亏损将全部冲减归属母公司股东的权益，而一次合并法或分层合并法都只是编制合并报表过程中采用的技术方法，不应当影响最终的母公司合并结果。
不过，如果不出意外的话，今年将是讨论此类问题的最后一年了。国际准则已经作出修改，取消了子公司超额亏损少数股东不承担的规定，这是为了更好地体现少数股东也是集团的权益持有者，与多数股东收益共享、风险共担的实体理论精神。修订后的国际准则已经自 2009 年 7 月 1 日后开始的会计年度生效。鉴于我国与国际准则持续全面趋同和等效的承诺，预计今年财政部也会相应修改中国的会计准则。